【裁判字號】    94,訴緝,216
【裁判日期】    950807
【裁判案由】    國幣懲治條例
【裁判全文】
臺灣板橋地方法院刑事判決             94年度訴緝字第216號
公  訴  人  臺灣板橋地方法院檢察署檢察官
被      告  己○○
指定辯護人  本院公設辯護人  戊○○
上列被告因國幣懲治條例案件，經檢察官提起公訴（90年度偵緝
字第778號），本院判決如下：
    主  文
己○○連續行使偽造之通用紙幣，累犯，處有期徒刑年陸月。
偽造之新臺幣仟元鈔伍張（編號均為GP00000000A）均 沒收。
    事  實
一、己○○前於民國八十五年間，因違反麻醉藥品管理條例案件
    ，經臺灣新竹地方法院於八十六年四月十日以八十六年苗簡
    字第七七號判處有期徒刑四月確定，並於八十六年十二月二
    十二日縮刑期滿執行完畢。詎其不知悔改，竟意圖供行使之
    用，先於八十九年十月十九日，在臺北縣新莊市○○○路附
    近，以新臺幣（下同）一千元之價格，向不詳姓名年籍之成
    年男子，購入偽造之通用紙幣即新臺幣仟元鈔五張而為收集
    後，尚未行使，即於同日晚上十一時十五分許，在桃園市○○街七四之一號前為警查獲，並扣得上開偽造之通用紙幣即
    新臺幣仟元鈔五張。又承前開行使偽造通用紙幣之概括犯意
    ，於八十九年十二月一日，在臺北縣樹林市○○街○段六三
    巷一三號二樓丁○○（另犯妨害國幣懲治條例罪，已由臺灣
    高等法院於九十一年六月二十日九十年上訴字第二七六二號
    判處有期徒刑五年二月確定）租屋處，向丙○○（另犯妨害
    國幣懲治條例罪，經臺灣高等法院於九十一年六月二十日以
    九十年上訴字第二七六二號判處有期徒刑五年六月確定）收
    集偽造之通用千元紙幣二張後，於同日前往臺北縣樹林市○○街某檳榔攤，持上開偽造之通用千元紙幣一張充作真鈔，
    向該檳榔攤不知情之不詳姓名店員購買檳榔，致該店員陷於
    錯誤，將檳榔交付予己○○後，並找給己○○真正之通用紙
    幣九百五十元，己○○於得手後即行離去。嗣因甲○○（另
    犯妨害國幣懲治條例罪，已由臺灣高等法院於九十二年四月
    十日以九十一年上更一字第八七八號判處有期徒刑六月確定
    ）、李冠霆（另犯妨害國幣懲治條例罪，經臺灣高等法院於
    九十五年二月二十四日以九十三年重上更三字第一九六號判
    處有期徒刑五年，尚未確定）、乙○○（另犯妨害國幣懲治
    條例罪，經臺灣高等法院於九十五年二月二十四日以九十三
    年重上更字第一九六號判處有期徒刑五年，尚未確定）、丁○○、戴春林（另犯妨害國幣懲治條例罪，經臺灣高等法院
    於九十一年六月二十日以九十年上訴字第二七六二號判處有
    期徒刑五年二月確定）、丙○○在上址偽造幣券，經警監控
    多時後，於八十九年十二月二日凌晨二時五十分許，持搜索
    票前往查獲，進而查悉上情。
二、案經臺北縣政府警察局三重分局及臺北市政府警察局刑事警
    察大隊移請臺灣板橋地方法院檢察署檢察官偵查起訴。
    理  由
一、上開事實，業據被告己○○於本院審理時坦認在卷（見本院
    卷第一○六頁、第二○六頁），核與證人即同案被告甲○○
    、丙○○於本院審理時分別證述之情節大致相符（見本院卷
    第一○一頁、第一○二頁、第一○三頁；第二○四頁、第二
    ○五頁、第二○七頁），並有上開偽造之通用紙幣即新臺幣
    仟元鈔五張（編號均為GP00000000A）扣 案可資佐證，參以
    該等扣案之紙幣編號均相同一節，可證該等紙幣係屬偽造，
    足徵被告前開自白核與事實相符，應堪採信。本件事證明確
    ，被告犯行洵堪認定。
二、查被告行為後，刑法業於九十四年二月二日修正公布，九十
    五年七月一日起施行，其中與本件有關部分之第二條、第五
    十六條、第四十七條，均已修正。按「行為後法律有變更者
    ，適用行為時之法律，但行為後之法律有利於行為人者，適
    用最有利於行為人之法律」，修正後刑法第二條第一項定有
    明文。此條規定係規範行為後法律變更所生新舊法比較適用
    之準據法，本身尚無新舊法比較之問題，於新法施行後，應
    一律適用新法第二條第一項之規定，為「從舊從輕」之比較
    ，先予敘明，再按本次法律變更，比較時應就罪刑有關之共
    犯、未遂犯、想像競合犯、牽連犯、連續犯、結合犯，以及
    累犯加重、自首減輕暨其他法定加減原因（如身分加減）與
    加減例等一切情形，綜其全部罪刑之結果而為比較（最高法
    院九十五年五月二十三日九十五年度第八次刑事庭會議決議
    參照）。茲就本件新舊法比較結果敘述如下：
  (一)被告行為後，刑法第五十六條連續犯之規定，業於九十四年
    二月二日修正公布刪除，並於九十五年七月一日施行，則被
    告之犯行，因行為後新法業已刪除連續犯之規定，此刪除雖
    非犯罪構成要件之變更，但顯已影響行為人刑罰之法律效果
    ，自屬法律有變更，依新法第二條第一項規定，比較新、舊
    法之結果，仍應適用較有利被告之行為時即舊法論以連續犯
    。
  (二)關於被告累犯之問題，修正前刑法第四十七條規定「受有期
    徒刑之執行完畢，或受無期徒或有期徒刑一部之執行而赦免
    後，五年以內再犯有期徒刑以上之罪者，為累犯，加重本刑
    至二分之一」，而修正後之刑法第四十七條第一項則規定「
    受徒刑之執行完畢，或一部之執行而赦免後，五年以內故意
    再犯有期徒刑以上之罪者，為累犯，加重本刑至二分之一」
    ，比較新舊法之結果，舊法對於被告並無不利。
  (三)綜此，依整體比較之結果，依修正後刑法第二條第一項前段
    之規定，適用行為時之舊法處斷。
三、按新臺幣係屬通用之紙幣，被告明知扣案之新臺幣仟元鈔五
    張及於上開八十九年十二月一日自證人丙○○處取得之紙鈔
    ，均為偽造之通用紙幣，竟仍先後意圖供行使之用而收集，
    後者並持以向不知情之檳榔攤店員行使購物之行為，分別係
    犯刑法第一百九十六條第三項、第一項之行使偽造通用紙幣
    未遂罪、刑法第一百九十六條第一項之行使偽造通用紙幣罪
    。被告就上開刑法第一百九十六條第一項之行使偽造通用紙
    幣罪，其意圖供行使之用而收集偽造紙幣之低度行為，為其
    行使之高度行為所吸收，不另論以意圖供行使而交付偽造通
    用紙幣罪。至於行使偽造之通用紙幣以詐購物品，而詐得找
    取真實之通用紙幣及物品，本質上即含有詐欺之成分，自為
    行使偽造之通用紙幣行為所吸收（最高法院二十九年上字第
    一六四八號、四十二年度臺上字第四一○號判例參照），不
    另論詐欺取財罪。被告先後行使偽造通用紙幣未遂、既遂犯
    行，時間緊接，手法相同，所犯係構成要件相同之罪，顯係
    基於概括犯意反覆為之，為連續犯，應依修正前刑法第五十
    六條之規定論以情節較重之行使偽造通用紙幣既遂一罪，並
    依法加重其刑。又被告曾於八十五年間，因違反麻醉藥品管
    理條例案件，經臺灣新竹地方法院於八十六年四月十日以八
    十六年苗簡字第七七號判處有期徒刑四月確定，並於八十六
    年十二月二十二日縮刑期滿執行完畢，有臺灣高等法院被告
    前案紀錄表一件在卷可稽，其於受有期徒刑之執行完畢，五
    年以內再犯本件有期徒刑以上之罪，為累犯，應依修正前刑
    法第四十七條之規定遞加重其刑。爰審酌被告收集、行使偽
    造通用紙幣，助長印製偽鈔犯罪，危害國家金融秩序，惟犯
    後坦承犯行，態度非差及其犯罪之動機、目的、手段等一切
    情狀，量處如主文所示之刑。扣案之偽造通用紙幣即新臺幣
    仟元鈔五張（編號均為GP00000000A）， 均應依刑法第二百
    條之規定，予以宣告沒收。
四、另公訴意旨以：被告己○○與甲○○、丁○○、李冠霆、乙○○、許建興、戴春林、丙○○，共同基於意圖供行使之用
    之概括犯意，於八十九年十月初，承租臺北縣樹林市○○街
    ○段六三巷一三號二樓做為根據地後，以電腦配合新版偽鈔
    千元程式後，甲○○並將電腦設置在同居人丁○○房內，且
    將自己小孩帶往同住掩人耳目，連續偽造新、舊版千元大鈔
    並偽造有價證券十元美鈔，己○○、戴春林、丙○○等人並
    在臺北縣各地，以偽造千元大鈔購物，換回真鈔。嗣於同年
    十二月二日凌晨二時五十分許，經警在上址查獲甲○○、戴
    春林、丙○○、丁○○、李冠霆、乙○○等人，因認被告己○○所為，係犯妨害國幣懲治條例第三條第一項偽造國幣罪
    嫌。
  (一)按犯罪事實應依證據認定之，無證據不得認定犯罪事實，刑
    事訴訟法第一百五十四條第二項定有明文。次按刑事訴訟法
    上所謂認定犯罪事實之證據，係指足以認定被告確有犯罪行
    為之積極證據而言，該項證據自須適合於被告犯罪事實之認
    定，始得採為斷罪資料（最高法院二十九年上字第三一０五
    號、五十三年台上字第二七五０號判例意旨參照），如未能
    發現相當證據，或證據不足以證明，自不能以推測或擬制之
    方法，以為裁判基礎；又認定犯罪事實所憑之證據，雖不以
    直接證據為限，間接證據亦包括在內，然無論直接或間接證
    據，其為訴訟上之證明，須於通常一般之人均不致有所懷疑
    ，而得確信其為真實之程度者，始得據為有罪之認定，倘其
    證明尚未達到此一程度，而有合理之懷疑存在時，即無從為
    有罪之認定（最高法院四十年台上字第八六號、七十六年台
    上字第四九八六號判例意旨參照）。又共同被告不利於己之
    供述，固得採為其他共同被告犯罪之證據；惟此項不利之供
    述，依刑事訴訟法第一百五十六條第二項之規定，仍應調查
    其他必要之證據，以察其是否與事實相符，該不利之陳述，
    須無瑕疵可指，而就其他方面調查，又與事實相符，始得採
    為其他共同被告犯罪事實之認定（最高法院三十一年上字第
    二四二三號、三十一年上字第二四三三號、四十六年台上字
    第四一九號判例意旨參照）。
  (二)本件公訴人認被告己○○涉有上開罪嫌，係以同案被告甲○○、丙○○、丁○○、戴春林等人經查獲後均收押禁止接見
    通信，而其中同案被告甲○○供稱本件被告己○○設置偽鈔
    電腦、同案被告丙○○供稱被告己○○有在現場印偽鈔，且
    曾攜偽鈔外出購物換回真鈔、同案被告戴春林則供稱身上為
    警查獲之偽鈔係被告己○○給被告丙○○等語，並有如附表
    所示之物品扣案足資佐證為其論據。然訊之被告己○○堅決
    否認此部分偽造通用紙幣犯行，辯稱：伊只是偶而到上址施
    用毒品，並未參與偽造通用紙幣等語。
  (三)經查：
    1.證人甲○○固於偵查中供稱：「（問：現場電腦誰的？）
      己○○」、「（問：十月初時，己○○有否去過？）我很
      少去那裏，但電腦確定是他的」等語（見九十年偵緝字第
      七七八號偵查卷第二一頁反面、第二三頁），惟其僅謂上
      開偽造通用紙幣之電腦係本件被告己○○所有，並未指係
      被告己○○偽造上開通用紙幣，而其於警詢時亦未提及被
      告己○○有參與上開偽造通用紙幣之情事，且其於本院審
      理時更證述被告己○○並未參與上開偽造通用紙幣之犯行
      （見本院卷第九十頁至第一百頁），再參以證人甲○○於
      警詢及偵查中均否認自己之上開偽造通用紙幣之犯行，足
      徵其於本院審理時證稱是為了卸責而指認被告己○○一節
      ，亦非無據，而其於本院審理時已坦認其上開偽造通用紙
      幣之犯行，且據臺灣高等法院於九十二年四月十日以九十
      一年上更一字第八七八號判處有期徒刑六月確定，有該臺
      灣高等法院前案紀錄表一件附卷可稽，是公訴人以證人甲○○前開偵查中所述為不利於被告己○○之認定，尚有不
      足。
    2.依證人丙○○於偵查中所述：「我看見丁○○及己○○在
      房間做偽鈔，我進去跟己○○講，己○○就拿給他（指戴
      春林）」、「他（指甲○○）之前做機車店，我只知是丁○○印的，還有己○○在印，甲○○沒有」、「（問：在
      現場做鈔，一起出去洗錢，是否？）又沒有出去洗錢，又
      沒大家分配，我們只有幫丁○○洗錢，我只有洗錢，把假
      鈔拿出去，再換錢回來，戴春林也有，乙○○、李冠霆、
      甲○○都沒有」、「己○○找建興來弄電腦，丁○○印，
      己○○也有一起去洗錢，在台北縣附近買東西」、「（問
      ：己○○有否住現場？）沒有，他來拿偽鈔就走了」、「
      （問：建興與己○○是否拿很多偽鈔？）有」、「（問：
      何人提供電腦程式製造偽鈔的？）許建興、己○○亦有持
      偽鈔使用」等語（見八十九年度偵字第二二三八三號偵查
      卷甲第四九頁、第五六頁、第八七頁、第八九頁、第九十
      頁、第九一頁、第一一七頁），顯見其明顯迴護同案被告
      甲○○，然甲○○確有偽造上開通用紙幣之犯行，已如前
      述，況證人丙○○於本院審理時，亦證稱本件被告己○○
      並未參與上開偽造通用紙幣之犯行，是證人丙○○前開偵
      查所述，亦難為不利於被告己○○之認定。
    3.證人丁○○於警詢時供稱：「懂電腦並會製偽鈔之人為綽
      號『建興』及『文勝』二人，且是建興及文勝將偽鈔交付
      李冠霆及乙○○二人負責洗錢」、「綽號文勝好像叫己○○，其年約二十四歲左右，高約一七○公分，瘦瘦的，臉
      上有大量青春痘」（見八十九年度偵字第二二三八三號偵
      卷甲第一一四頁）；及其於偵查時供稱：「（問：現場誰
      在做偽鈔？）我沒有看過他們在做，他們常在屋內，乙○○與李冠霆也有在裏面，電腦不能隨便動，不然建興會罵
      人，己○○也有在那裏出入，甲○○是來看小孩的，他們
      完全不讓我知道他們是誰」、「（問：他們做偽鈔，你知
      否？）我完全不知道，他們也不讓我知道」、「（問：『
      他們』是誰？）乙○○、李冠霆、甲○○、戴春林、丙○○」、「（問：己○○有否去？）有」、「（問：己○○
      做何事？）他也常去我們住那裏，他有拿偽鈔出去洗錢」
      ；「（問：你所知的己○○，去樹林保安街做何事？）…
      我有看過許建興弄電腦，他們都在房間，不知做何事」等
      語（見八十九年度偵字第二二三八三號偵查卷甲第八一頁
      、第八二頁、第一○○頁；第九十年偵緝字第七七八號第
      二二頁），先後所述並非一致，而其於偵查中所述，亦僅
      指被告己○○有在其租屋處出入，並拿偽鈔洗錢，尚難認
      有何參與上開偽造通用紙幣之犯行，是其於警詢之證詞仍
      有瑕疵，亦難憑為不利於被告己○○之認定。
    4.至於同案被告戴春林於警詢時供稱：「（問：警方於你皮
      夾內起獲二張偽造新版仟元鈔於何時？何地？以何方法偽
      造變造？）二張偽造新版仟元鈔係綽號『阿貓』之丙○○
      交付予我使用，當時我並沒有辨別，誤認係真鈔，所以置
      於皮夾內，隔日我將兩張偽鈔與真鈔比較始知係偽造鈔?
      ，所以我不敢使用，丙○○是於二十九日十九時左右，在
      現住處交給予我使用，他是說偽鈔係其友人施文聖（譯音
      ）交付其本人，我曾見過，亦不知其聯絡方式及年籍資料
      」；在偵查中供稱：「（問：在你身上有查獲偽鈔？）是
      丙○○拿給我的」、「（問：偽鈔何人給你？）二天前晚
      上在我暫住的地方丙○○拿給我，他看我工作不順利所以
      給我」、「是丙○○進去丁○○房間，他跟己○○講是丙○○拿給我」、「（問：己○○與此案有否關係？）我只
      去借住，我看過他，而且假鈔是丙○○說是己○○要給我
      的，丙○○的底細我又不知道」（見第九七頁）、「我未
      做偽鈔，但己○○有給我偽鈔，我承認我有拿過偽鈔」、
      「己○○我之前就認識他，誰做偽鈔，我真的不知道」等
      語（見八十九年度偵字第二二三八三號偵查卷甲第三四頁
      ；第四四頁、第四八頁、第四九頁、第一二七頁、第一二
      八頁），亦僅指同案被告丙○○有拿偽造之紙鈔給伊，而
      該等偽造之紙鈔與本件被告己○○之關聯性，亦係透過同
      案被告丙○○之告知，並非被告己○○所直接交付，亦難
      認確為被告己○○所交付，又縱其所持有之偽造紙幣係被
      告己○○所交付，亦難遽認該等偽造通用紙幣即為被告己○○所偽造。
  (四)綜上，公訴人所憑之證人證詞或有瑕疵，或未能直接證明被
    告己○○有上開偽造通用紙幣之犯行，縱有如附表所示之物
    品扣案，亦難憑為被告己○○有上開偽造通用紙幣犯行之唯
    一證據。此外，本院復查無其他積極證據足認被告己○○涉
    有公訴意旨所指之偽造通用紙幣犯行，揆諸前揭說明，本應
    為無罪之諭知，惟公訴人起訴意旨既認此部分犯罪與前開意
    圖供行使之用而收集偽造通用紙幣行為及行使偽造通用紙幣
    行為，已為偽造國幣行為所吸收，故就此部分，爰不另為無
    罪之諭知；又如附表所示之物，與本件被告前開犯行無涉，
    故不予宣告沒收，亦均附此敘明。
據上論斷，應依刑事訴訟法第二百九十九條第一項前段，修正後
刑法第二條第一項前段、第一百九十六條第一項、第二百條、修
正前刑法第五十六條、第四十七條，判決如主文。
本案經檢察官林俊儀到庭執行職務。
中    華    民    國    95    年    8     月    7     日
                  刑事第五庭    審判長法  官  陳坤地
                                      法  官  許映鈞
                                      法  官  李麗珠
以上正本證明與原本無異
如不服本判決應於送達後10日內向本院提出上訴狀
                                      書記官  王麗雯
中    華    民    國    95    年    8     月    7     日
附錄本案論罪科刑法條全文：
刑法第一百九十六條：
行使偽造、變造之通用貨幣、紙幣、銀行券或意圖供行使之用而
收集或交付於人者，處三年以上十年以下有期徒刑，得併科五千
元以下罰金。
收受後方知為偽造、變造之通用貨幣、紙幣、銀行券，而仍行使
或意圖供行使之用而交付於人者，處五百元以下罰金。
第一項之未遂犯罰之。
附表
┌────┬──────────────┬───┐
│編號    │物品名稱                    │ 數量 │
├────┼──────────────┼───┤
│一      │電腦主機                    │ 一台 │
├────┼──────────────┼───┤
│二      │列表機                      │ 一台 │
├────┼──────────────┼───┤
│三      │掃描器                      │ 一台 │
├────┼──────────────┼───┤
│四      │偽鈔使用油墨                │ 一盒 │
├────┼──────────────┼───┤
│五      │偽造新台幣模版              │ 一塊 │
├────┼──────────────┼───┤
│六      │新版千元偽鈔半成品          │ 四頁 │
├────┼──────────────┼───┤
│七      │新版千元偽鈔                │ 六張 │
├────┼──────────────┼───┤
│八      │舊版千元偽鈔                │ 一張 │
└────┴──────────────┴───┘


司法院資訊處製作；財團法人民間司法改革基金會備份。
